臺灣雲林地方法院刑事判決　　　　　　　　　　　　　　九十年度訴字第二四二號
　　公　訴　人　臺灣雲林地方法院檢察署檢察官
　　被　　　告　丁○○
　　選任辯護人　藍庭光
右列被告因違反毒品危害防制條例案件，經檢察官提起公訴（八十九年度偵字第四三
二三號），本院判決如左：
    主  文
丁○○無罪。
    理  由
一、公訴意旨略以：被告丁○○曾有妨害自由、藥事法、違反麻醉藥品管理條例及妨
    害風化等犯罪前科，頃因販賣安非他命案件，經本院判處有期徒刑九年四月，甫
    由臺灣高等法院臺南分院及最高法院判決駁回上訴而確定。另因施用第一級毒品
    海洛因，經本院裁定強制戒治，嗣因戒治成效評定為合格，由本院裁定停止戒治
    ，所餘戒治期間，交付保護管束，於民國（下同）八十九年五月九日出戒治所。
    詎丁○○於交付保護管束期間，不知潔身自愛，竟基於概括犯意，自八十九年六
    月下旬某日起至同年八月六日下午止，連續在雲林縣古坑鄉水碓村往荷苞村方向
    構築中二高工程之「涵洞」東側口及水碓村往荷苞村過嘉南水圳三十公尺轉彎處
    柳丁園路旁等處，販賣第一級毒品海洛因四次，每次三千元至七千元不等予丙○
    ○施用。嗣經丙○○於另犯之違反毒品危害防制條例案件之警、偵、審訊中供承
    上情。並經警於八十九年十月十六日下午二時三十分許，持台灣雲林地方法院檢
    察署（下簡稱雲林地檢署）檢察官簽發之搜索票，前往雲林縣古坑鄉荷苞村荷苞
    厝三十一號查獲，扣得第一級毒品海洛因十一包毛重三十一．二公克、分盛吸管
    二支、小剪刀一支、分裝袋三大包（每包封袋均標示一百枚、經細算餘二百七十
    八枚）、研磨器一組、摻有海洛因香煙一支及殘渣袋一枚，因認被告涉犯毒品危
    害防制條例第四條第一項之販賣第一級毒品罪嫌云云。
二、按犯罪事實應依證據認定之，無證據不得推定其犯罪事實，刑事訴訟法第一百五
    十四條定有明文。而此之所謂證據係指積極之證據而言，故如無確切之積極證據
    ，足以證明被告之犯罪事實，即令被告不能為有利之反證，亦不能遽論以罪刑。
    亦即認定不利於被告之事實，須依積極證據，苟證據不足為不利於被告事實之認
    定時，即應為有利於被告之認定，更不必有何有利之證據（最高法院三十年上字
    第八一六號判例參照）。而積極證據不足以證明犯罪事實時，被告之抗辯或反證
    縱屬虛偽，或被告否認犯罪事實所持之辯解，縱屬不能成立，仍不能以此作為積
    極證據應予採信之理由。而所謂「積極證據足以為不利於被告事實之認定」，係
    指據為訴訟上證明之全盤證據資料，在客觀上已達於通常一般之人均不致有所懷
    疑，而得確信其為真實之程度者，始得據為有罪之認定，倘其證明未達此一程度
    ，而有合理懷疑存在時，即無從為有罪之認定。又按事實之認定應憑證據，如未
    能發現相當之證據，或證據不足以證明，自不能以推測或擬制之方法，以為裁判
    之基礎。
三、訊據被告丁○○固坦承於八十九年十月十六日下午二十三十分許，遭警方在其上
    開住處，查扣其所有之海洛因十一包、分盛吸管二支、小剪刀一支、分裝袋三大
    包、研磨器一組、摻有海洛因香煙一支及殘渣袋一枚之事實不諱，惟堅決否認有
    何右揭販賣海洛因之犯行，辯稱：上開扣案之海洛因係伊買來自己吸食之用（被
    告丁○○施用第一、二級毒品部分，業經本院以八十九年度訴字第四三九號判處
    有期徒刑一年六月），研磨器係要研磨海洛因用的，分裝袋則係為控制自己吸用
    之量所買，均非為販賣海洛因所用之物。而證人丙○○之歷次供詞，關於購買次
    數、時間、地點、金額互異，先後不符，且丙○○與被告間因有金錢糾紛，雙方
    結怨，其證詞乃挾怨報復，不可採信等語。公訴人認為被告丁○○涉犯右揭販賣
    海洛因之犯行，乃以證人丙○○於警訊、偵查中及丙○○於其所涉販賣第一、二
    級毒品罪嫌於本院八十九年度訴字第三八０號審理時，對於右揭犯告販賣毒品之
    時間、次數、價格及地點等事項，均證述明確，而被告之女魏惠民更替丙○○繳
    交二千元之保管費，係畏罪情虛，試圖誘之以金錢，及警方在被告丁○○家中起
    出海洛因十一包（淨重二十七．三五公克）、殘留海洛因之研磨器一組、殘渣袋
    一個、摻有海洛因香煙一支、殘留海洛因及安非他命之分盛吸管二支、小剪刀一
    支、分裝袋二百七十八枚等證物為其論據。惟單憑前揭扣案證物及證人丙○○之
    證言，是否即足以作為認定被告丁○○曾販賣海洛因之依據，尚非無疑。雖警方
    於右揭時地查扣海洛因十一小包、殘留有海洛因之殘渣袋一個、香煙一支及研磨
    器一組、殘留安非他命及海洛因之分盛吸管二支、分裝袋二百七十八枚，然僅能
    證明被告丁○○持有前揭扣案證物，並無法直接推論前揭扣案證物係供被告丁○
    ○販賣海洛因之用。本件公訴人起訴被告丁○○販賣海洛因罪嫌，主要係以證人
    丙○○之指述為其依據，然查：
（一）被告販賣海洛因予丙○○之情，固據證人丙○○於警、偵訊中及本院審理時證
      述在卷，惟其就購買時間、次數及金額先則稱：共向丁○○購買五次海洛因，
      金額分別為三千元至一萬五千不等，我們都是電話聯絡後，約在古坑鄉荷苞村
      村外柑橘園交易，此次查扣之海洛因是在八十九年八月六日晚上打電話向丁○
      ○買的，海洛因約三公克，係以七千元之價格向丁○○買的，三公克他向我拿
      七千元，我有用了一點等語（見八十九年八月十日警訊筆錄、八十九年九月六
      日偵訊筆錄）；又稱：扣案之物是向丁○○買的，安非他命與海洛因是分開買
      的（按被告丁○○涉犯販賣安非他命部分，另由本院以九十年度訴字第三二八
      號審理在案），是在為警查獲前約一星期的某日晚上，在古坑鄉○○村○○○
      村○路上，向丁○○一次買十四包海洛因，次日傍晚在水碓村往荷苞村的路上
      向丁○○一次買十二包安非他命等語（見八十九年十一月三日偵訊筆錄）；後
      又稱共向丁○○買四次海洛因，最多買七千元，最少買三千元，第一次是六月
      二十幾號左右，向他買三千元，地點在他家，第二次、第三次的購買時間想不
      起來，有一次是約在荷苞厝往水碓方向的路邊交易，最多買七千元，最少買三
      千元，最後一次是八十九年八月七日晚上七時許（是被查獲八月十日那天的上
      個禮拜天，按應係八月六日，有該月之月曆可查），我直接跑去他家，他叫我
      錢先給他，他叫我去柳丁園等他，隔五分鐘許，他就送到該柳丁園給我，共十
      四包海洛因，全部半錢，七千元等語（見九十年三月十三日偵訊筆錄）；而於
      九十年四月十八日偵訊中，先則稱買的次數不止四次，後又稱七月初也有買一
      次，共四次。嗣後又稱：向丁○○購買海洛因之時地，第一次時間是在八十九
      年六月二十幾日，下午四、五點，地點在柳丁園，是我人先過去，他再叫我去
      柳丁園等他，買三千元。第二次是七月初，地點也是柳丁園，買大概五千元，
      第三次是七月底，地點在古坑鄉水碓村往荷苞村的正建造中的高速公路下面（
      在隧道下），多少錢忘了，第四次在八月六日下午四、五點，也在柳丁園。他
      賣我毒品，地點均在外面等語（見九十年四月二十七日偵訊筆錄）。證人丙○
      ○就購買之次數究係四次、五次或四次以上；就聯絡方式是均以電話聯絡後，
      約在荷苞村外之柑橘園，或有去被告家中，被告再叫丙○○去柳丁園等他；就
      購買之地點，有稱有在他家，有稱地點均在外面；就購買之金錢係三千元至一
      萬五千元不等，或最少三千元，最多七千元；而伊最後一次向被告購買海洛因
      係八十九年八月六日下午四、五點，抑或晚上七時許，前後矛盾且所述反覆不
      一，且若證人丙○○所述屬實，則關於最近之最後一次交易海洛因之情節，僅
      去數日，應能詳陳無誤，詎僅於該次之細節，亦係先後互異其詞，有違常理，
      其證詞之可信度，實有可議。
（二）又證人丙○○於八十九年八月十日為警查扣九包海洛因，毛重三公克，淨重一
      ．三五公克，平均每小包毛重０．三三公克，淨重０．一五公克；另依其所述
      該次向被告共購買十四包，推算毛重合計為四．六二公克，淨重應為二．一公
      克，但丙○○又稱該十四包海洛因總重量，經被告告知重為「半錢」，換算為
      一．八七五公克（一錢等於三．七五公克），與上開推算之十四包海洛因之淨
      重相較，竟超過原購買之半錢有０．二二五公克，即多出一包淨重０．一五公
      克有餘，證人丙○○關於其指述被告販賣其半錢之海洛因云云，即與扣案證物
      之事實不符。又若被告確曾賣予丙○○半錢（即一．八七五公克）之海洛因，
      係如前所述，溢交０．二二五公克，僅以丙○○所述半錢即一．八七五公克之
      價格為七千元計算，一公克之價格應為三千七百三十三元，換算０．二二五公
      克之價格為八百四十元，則被告係免費相送八百四十元，此與販毒者干冒大險
      ，縱不偷斤減兩，亦無促銷贈送之理，顯屬相悖。且公訴人於證人丙○○所涉
      前案即八十九年度偵字第三二四三號之公訴意旨中，認丙○○係以每小包三千
      元之代價販賣毒品海洛因，則前開十四包海洛因證人丙○○即可售得四萬二千
      元，核與被告以七千元售予丙○○之價格相較有五倍之利潤，雖販賣毒品係為
      獲暴利，但有五倍利潤之情形，實難想像而與常情有違。
（三）證人丙○○之證言，即有上開諸多矛盾且所述反覆不一之重大瑕疵，其對於被
      告丁○○販賣毒品之時間、次數、聯絡方法、價格、地點等事項，所述並非明
      確，指證亦非詳盡，不宜僅以證人丙○○之證言採為對被告丁○○有罪之認定
      。至於證人丙○○對於地形地物所述甚明，此乃因其係住於古坑鄉崁腳村南昌
      四十之四號，有其年籍資料在卷可按，與被告為同鄉，且其另曾向被告購買安
      非他命，地點亦均如其所指稱購買海洛因之處，則證人丙○○對地形地物之陳
      述，尚難推而認定被告確曾販賣海洛因予丙○○。另外，證人丙○○係於其所
      涉販賣毒品案件中，供稱是向被告丁○○購買海洛因云云。惟犯毒品危害防制
      條例第四條第一項至第三項等罪，供出毒品來源，因而破獲者，得減輕其刑，
      該條例第十七條定有明文，則販賣海洛因之人，如供出海洛因來源因而破獲者
      ，既得邀減輕其刑之寬典，為擔保其所為不利於其所稱毒品來源之被告之陳述
      的真實性，尤應有足以令人確信其陳述為真實之補強證據，始能據以為論罪之
      依據。本件，被告丁○○為警所查扣之海洛因純度為百分之四六．四０，而研
      磨器一組檢出海洛因及蔗糖成份，與證人丙○○為警所查扣之海洛因純度為百
      分之三三．九０，除海洛因成分外，尚羼有咖啡因等情，有法務部調查局八十
      九年十一月十三日（八九）陸（一）00000000號檢驗通知書、九十年
      十月十七日（九十）陸（一）字第九００六七八七二號函及內政部警政署刑事
      警察局八十九年十一月二十九日刑鑑字第一八五六八八號鑑檢通知書在卷可按
      ，二者之毒品純度互異，所摻雜之成份丁○○為糖粉，丙○○為咖啡因亦有別
      ，此與一般人對於添加於海洛因之物均固定之情形有別，從而無法認定證人丙
      ○○持有之海洛因確係出自被告。
四、又查獲之分盛吸管固檢出安非他命及海洛因之成分、研磨器檢出海洛因成分，有
    前開檢驗報告可按，然此等物品縱係自行吸用毒品亦時有用到，其與販賣毒品並
    無必然關係，而難資為認定被告販賣毒品之佐證。至於扣案被告所有之分裝袋二
    百七十八枚，其規格均與證人丙○○另案所扣得之安非他命包裝袋外緣均為五Ｘ
    三．二公分內側均為四Ｘ三．二公分（均有正負０．一公分之測量誤差），有法
    務部調查局九十一年三月八日調科壹字第０九一０００六八三八０號函在卷可按
    ，並經其他佐證而認定係被告販賣安非他命所用之物。雖然此分裝袋之規格，亦
    與證人丙○○扣案之海洛因包裝袋規格相近，然證人丙○○於偵查中所繪之三Ｘ
    二公分分裝袋即顯與扣案分裝袋之規格有別，且此分裝袋係一般市面上尋常可見
    可買之塑膠袋，故雖鑑定二者規格相近，但不能認為係屬被告用於販賣海洛因。
    至於公訴人勘驗前開分裝袋為三Ｘ二公分即顯有錯誤，附此敘明。
五、公訴人雖指稱：證人丙○○係撥打丁○○電話號碼0000000000號之行
    動電話予丁○○以為聯絡，而向丁○○購買海洛因云云，而被告亦自承上開行動
    電話係伊所有，然證人丙○○既曾以前開電話聯絡被告購買安非他命，則丙○○
    得知被告丁○○之前揭電話號碼，並不足為被告確曾販賣海洛因之認定。
六、末按被告之女魏惠民固曾寄款二千元予證人丙○○，有台灣台南監獄九十年三月
    九日之保管金接見收入明細表影本及戶籍謄本在卷可按，縱使係圖使證人丙○○
    為被告脫罪，惟查，被告除本案係涉及販賣海洛因重罪，另因證人丙○○之指證
    ，而涉有販賣安非他命罪嫌，不問實際是否有犯，脫罪之心，其試圖用盡各種方
    法，人情難免，且其時被告涉嫌販賣安非他命罪嫌亦尚未經檢察官起訴，其或有
    意圖使證人丙○○為其解免販賣安非他命犯行之意圖亦未可知，實無從以被告曾
    收買證人丙○○即認被告必係確有販賣海洛因之犯行。
七、被告丁○○自承：伊平日係以充當司儀、買賣柳丁維生，並無固定收入，且已將
    房子貸款三十萬元以為經濟來源等語，則其是否能有充裕之金錢購買如扣案之大
    量毒品，雖不免令人啟疑，然依前揭判例之意旨，不能僅憑被告丁○○無法清楚
    交代其購買毒品之金錢來源，即遽以認定被告丁○○購買毒品之金錢必係其販毒
    所得而來，或認定被告丁○○必有販毒之事實。因此，若無其他積極證據足以證
    明被告丁○○確實有販賣海洛因之情事，不能僅因被告丁○○所辯不符常情，即
    遽以認定被告丁○○有在販賣海洛因。
八、至於被告丁○○辯稱證人丙○○係因欠甲○○二萬或三萬元債務，伊於八十九年
    八月三日持筍刀至乙○○家向丙○○討債，讓丙○○顏面盡失致與伊交惡，挾怨
    報復云云。惟關於該筆債務糾紛，丙○○自始至終，均未否認，並表明被告對其
    暴力討債，伊係心有不甘等語，然二人之糾紛縱係屬實，然該糾紛之存在是否足
    為證明證人丙○○即因此而供出被告販賣毒品之事，非無存疑之處，然其不影響
    本院前開認定。另外，雖公訴人稱以被告自承一天施用十幾次海洛因，每次三鏟
    ，一鏟約０。一公克，以人體之耐受度而言，早已超出身體所能負荷云云。然查
    ，被告自八十二年間起施用麻醉藥品安非他命，並自八十九年間起施用海洛因，
    依其長期施用毒品之成癮性，且毒品之純度與其藥性息息相關，亦即吸食毒品之
    數量須與其質結合觀之始有意義，故在無法得知被告每次施用毒品之純度之情形
    下，公訴人認以被告所述之吸用量，早已超過人體之耐藥性，並無實質意義，自
    無函行政院衛生署查明人體對海洛因耐受性之必要。另外，按測謊之鑑定，係就
    受測人對相關事項之詢答，對應其神經、呼吸、心跳等反應而判斷，其鑑驗結果
    有時亦因受測人之生理、心理因素而受影響，該鑑驗結果固可為審判之參考，但
    非為判斷之唯一絕對之依據，鑑驗結果是否可採，仍應由法院斟酌取捨。且測謊
    結果之信憑性常因主客觀因素之不同而異其結論，而前述測謊結果，於法僅供認
    定事實之參考，法院於認定事實時仍應本於自由心證之原則，就卷內之各項證據
    ，依證據法則詳予推求，非得一概以測謊之結果為斷，本件依現存證據資料已可
    得判斷之心證，是即無測謊之必要，附此敘明。
九、綜上所述，本件既查無其他積極證據足以證明被告丁○○有何右揭販賣海洛因之
    犯行，尚不得徒憑證人丙○○有瑕疵之證言，及扣案之海洛因十一包、分盛吸管
    二支、小剪刀一支、分裝袋三大包、研磨器一組、摻有海洛因香煙一支及殘渣袋
    一枚，作為不利於被告丁○○有罪之證據，自應為被告丁○○無罪之諭知。
據上論斷，應依刑事訴訟法第三百零一條第一項，判決如主文。
本案經檢察官王富哲到庭執行職務
中      華      民      國      九十一    年      四      月    三十    日
                                        臺灣雲林地方法院刑事第二庭
                                            法  官  潘雅惠
右正本證明與原本無異。
如不服本判決，應於判決送達後十日內，向本院提出上訴狀。（須附繕本）
                                            書記官  曾玲玲
中      華      民      國      九十一    年      四      月    三十    日
